臺灣高雄地方法院民事判決
111年度鳳小字第706號
原      告  泰安產物保險股份有限公司高雄分公司

法定代理人  洪瑛志  
訴訟代理人  蘇奕滔  
被      告  陳逸煌  

上列當事人間請求侵權行為損害賠償（交通）事件，本院於民國
111 年9月8日言詞辯論終結，判決如下：
    主  文
被告應給付原告新臺幣貳萬捌仟柒佰貳拾肆元及自民國一百一十
一年六月二十八日起至清償日止，按週年利率百分之五計算之利
息。
原告其餘之訴駁回。
訴訟費用新臺幣壹仟元由被告負擔三分之一，餘由原告負擔。
本判決第一項得假執行。
    事實及理由
一、被告經合法通知，無正當理由而未於言詞辯論期日到場，核
    無民事訴訟法第386 條各款所列情形，爰依原告之聲請，由
    其一造辯論而為判決。
二、原告主張：被告於民國109 年8 月25日15時10分許，駕駛車
    牌號碼0000-00 號自用小客車（下稱肇事車輛），行經高雄
    市鳳山區五甲三路與自強一路口，因未注意兩車並行之間隔
    而碰撞由原告所承保、由訴外人余博才駕駛之車牌號碼000-
    0000號自用小客車（下稱系爭車輛）右側，造成系爭車輛受
    損（下稱系爭事故），支出修復費用新臺幣（下同）82,703
    元（零件費用34,309元、工資費用18,305元、烤漆費用30,0
    89元），原告業依保險契約賠付前開款項予被保險人，故原
    告依保險法第53條取得代位求償權，爰依保險法第53條及侵
    權行為法律關係請求被告賠償等語。並聲明：被告應給付原
    告82,703 元及自起訴狀繕本送達翌日起至清償日止，按週
    年利率5%計算之利息。
三、被告未於言詞辯論期日到場，亦未提出書狀作何聲明或陳述
    。　　
四、得心證之理由：
  ㈠按汽車、機車或其他非依軌道行駛之動力車輛，在使用中加
    損害於他人者，駕駛人應賠償因此所生之損害；被保險人因
    保險人應負保險責任之損失發生，而對於第三人有損失賠償
    請求權者，保險人得於給付賠償金額後，代位行使被保險人
    對於第三人之請求權，民法第191 條之2 前段及保險法第53
    條第1 項前段分別定有明文。查原告主張之事實，業據其提
    出高雄市政府警察局道路交通事故當事人登記聯單、初步分
    析研判表、道路交通事故現場圖、車損照片、系爭車輛行照
    、估價單、電子發票證明聯、理賠計算書等件為證（見本院
    卷第15至41頁），並有本院依職權調閱之A3類道路交通事故
    調查紀錄表、現場及車損照片等附卷可佐（見本院卷第47
    至78頁）。而被告就原告主張之事實，已於相當時期受合法
    通知，其於言詞辯論期日未到場爭執，亦未提出書狀作有利
    於己之聲明或陳述以供本院審酌，依民事訴訟法第280條第3
    項、第1項規定，視同自認。是本件依調查證據之結果，認
    原告主張之事實堪信為真實。是以，原告既已依保險契約給
    付系爭車輛之修復費用，自得依上開法律規定代位行使對被
    告之損害賠償請求權。
　㈡次按不法毀損他人之物者，被害人得請求賠償其物因毀損所
    減少之價額；負損害賠償責任者，除法律另有規定或契約另
    有訂定外，應回復他方損害發生前之原狀，前項情形，債權
    人得請求支付回復原狀所必要之費用，以代回復原狀。民法
    第196 條、第213 條第1 項、第3 項分別定有明文。又依民
    法第196 條請求賠償物被毀損所減少之價額，得以修復費用
    為估定之標準，但以必要者為限，例如：修理材料以新品換
    舊品，應予折舊，此有最高法院77年5 月17日77年度第9 次
    民事庭會議決議可資參照。故債權人所得請求者既為回復原
    狀之必要費用，倘以維修費用為估定其回復原狀費用之標準
    ，則修理材料以新品換舊品時，即應予折舊。而關於固定資
    產折舊率又可分為平均法及定率遞減法。所謂平均法係以固
    定資產成本減除殘價後之餘額，按固定資產耐用年數表規定
    之耐用年數平均分攤，計算其每期折舊額，定率遞減法係以
    固定資產每期減除該期折舊額之餘額順序作為各次期計算折
    舊之基數，而以一定比率計算其折舊額。是依損害賠償之目
    的在於填補被害人實際損害之目的而言，應採用平均法計算
    折舊，較為公允。查原告業已賠付系爭車輛修復費用82,703
    元（零件費用34,309元、工資費用18,305元、烤漆費用30,0
    89元），此費用維修之項目核與系爭車輛因系爭事故造成之
    車損部位相符，堪認均屬修復所必要。而系爭車輛係105年3
    月出廠（見本院卷第29頁），迄本件事故發生時即109年8月
    25日，已使用4年5月（不滿1個月者以1月計），依行政院所
    頒固定資產耐用年數表及固定資產折舊率表，自用小客車之
    耐用年數為5年，依平均法計算每年折舊率為五分之一計算
    後，前揭零件折舊額為25,255元【計算方式：殘價＝取得成
    本÷（耐用年數＋1）即34,309÷（5＋1）≒5,718（小數點以下
    四捨五入）；折舊額＝（取得成本－殘價）×1/（耐用年數）×
    （使用年數）即（34,309－5,718）×1/5×（4＋5/12）≒25,255
    （小數點以下四捨五入）】，故折舊後零件費用應為9,054
    元（34,309－25,255＝9,054），加計無庸折舊之工資費用18,
    305元及烤漆費用30,089元，原告得請求被告賠償之系爭車
    輛維修費用應為57,448元【計算式：9,054元＋18,305元＋30,
    089元＝57,448元】，逾此範圍之部分，則不應准許。
  ㈢復按損害之發生或擴大，被害人與有過失者，法院得減輕其
　　賠償金額，或免除之；重大之損害原因，為債務人所不及知
　　，而被害人不預促其注意或怠於避免或減少損害者，為與有
    過失；前二項之規定，於被害人之代理人或使用人與有過失
    者，準用之，民法第217 條定有明文。查本件事故之發生係
    因肇事車輛與系爭車輛並行未保持安全間隔，致系爭車輛受
    損，足見除被告對於防止損害之發生，顯未盡相當之注意，
    就原告損害之發生具有過失，系爭車輛駕駛人余博才對於其
    損害之發生亦與有過失甚明。從而，基於衡平原則及誠實信
    用原則，即有上開過失相抵法則之適用，原告應承擔余博才
    之與有過失；經本院審酌系爭事故發生之過程及責任歸屬，
    被告之過失程度為50％，余博才之過失程度為50％，應堪認定
    。依上開比例核算之結果，原告就系爭車輛之維修費用所得
    請求損害賠償之金額為28,724元【計算式：57,448元×50%＝2
    8,724元】。
  ㈣末按遲延之債務，以支付金錢為標的者，債權人得請求依法
　　定利率計算之遲延利息；應付利息之債務，其利率未經約定
　　，亦無法律可據者，週年利率為5%；給付無確定期限者，債
    務人於債權人得請求給付時，經其催告而未為給付，自受催
    告時起，負遲延責任。其經債權人起訴而送達訴狀，與催告
    有同一之效力，民法第203 條、第233 條第1 項前段、第22
    9 條第2 項亦分別定有明文。查本件給付無確定期限，原告
    起訴狀繕本於111 年6 月27 日送達被告（見本院卷第85頁
    送達證書），發生送達及催告之效力，準此，原告請求給付
    自起訴狀繕本送達翌日即111 年6 月28 日起至清償日止，
    按週年利率5%計算之利息，於法並無不合，應予准許。
五、綜上所述，原告依民法侵權行為之法律關係及保險法第53條
    之規定代位求償，請求被告給付28,724元及自111 年6 月28
    日起至清償日止，按週年利率5%計算之利息，為有理由，應
    予准許。至逾上開範圍之請求，則為無理由，應予駁回。　
六、本件係依小額訴訟程序為被告一部敗訴之判決，應依民事訴
    訟法第436 條之20規定，就原告勝訴部分依職權宣告假執行
    。
七、訴訟費用負擔之依據：民事訴訟法第79條。本件訴訟費用額
    ，依職權確定如主文第三項所示金額。　　
中    華    民    國   111    年    9     月    28    日
                  鳳山簡易庭  法  官  謝琬萍
以上正本係照原本作成。　　　　　　　　　
民事訴訟法第436 條之24第2 項：對於本判決之上訴，非以違背
法令為理由，不得為之。
如對本判決上訴，須於判決送達後20日內向本院提出上訴狀，並
須表明原判決所違背之法令及其具體內容與依訴訟資料可認為原
判決有違背法令之具體事實之上訴理由。（均須按他造當事人之
人數附繕本）。 　　　
中　　華　　民　　國　　111 　年　　9 　　月　　29　　日
                               書記官  林麗文